臺灣高等法院交通事件裁定　　　　　　　　　　　　九十三年度交抗字第四一一號
　　抗　告　人
　　即受處分人　甲○○
右抗告人因違反道路交通管理處罰條例案件，不服台灣台北地方法院中華民國九十三
年五月十八日裁定（九十三年度交聲字第三三０號；原處分案號：北市裁三字第裁二
二─Ａ一Ａ一００三八八號），提起抗告，本院裁定如左：
    主  文
原裁定撤銷。
甲○○汽車駕駛人在多車道不依規定駕車暨違反道路交通安全規則，因而肇事致人受
傷，處罰鍰新台幣九百元，並記違規點數四點。
    理  由
一、按汽車在雙向四車道行駛時，應依左列規定：「六、變換車道時，應讓直行車先
    行，並注意安全距離」道路交通安全規則第九十八條第一項第六款定有明文。而
    「汽車駕駛人，在多車道不依規定駕車爭道行駛者，處新臺幣（下同）六百元以
    上一千八百元以下罰鍰」、「汽車駕駛人，駕駛汽車違反道路交通安全規則，因
    而肇事致人受傷者，記違規點數三點」、「汽車駕駛人，違反第四十五條之規定
    者，除依原條款處罰鍰外，並記違規點數一點」，道路交通管理處罰條例第四十
    五條第四款、第六十一條第三項、第六十三條第一項第一款亦分別定有明文。
二、原裁定略以：抗告人即受處分人甲○○於民國九十二年十一月二十八日二十一時
    二十分許，駕駛車號八七０｜ＣＢ號營業用小客車，沿台北市○○○路○段內側
    車道西向東行駛，行至同路段四十八號前，欲往外側變換車道時，未注意安全距
    離，致右後車角與沿同向行駛外側車道之ＹＶＮ｜九一三號輕型機車前車頭發生
    擦撞而肇事，使該機車駕駛人黃維憲受傷。抗告人雖辯稱：其係依規定打方向燈
    且注意來車變換車道，黃維憲突然從後方追撞，因而肇事等語。惟查：黃維憲於
    本件事故發生後向交通警察表明：「‧‧‧當時我車直行中，我見路旁行人紅磚
    道處有人走出來欲搭車，隨即有部計程車由我車左側車道內向右變換車道，突然
    行駛至我車前欲靠至路邊載客，因事出突然，致我見狀時煞車後仍來不及閃避，
    所以我車前車頭處與該車右後車角撞及而肇事；發生危害時距離對方約一公尺，
    因對方計程車車速很快突然向右變換車道‧‧‧」等語，有道路交通事故談話紀
    錄表在卷可稽。又依據道路交通事故現場圖記載，肇事時計程車行駛在內、外側
    車道之間，而其車右後車角則在外側車道上，有現場圖附卷可證。可見本件事故
    係抗告人駕駛營業小客車行駛於內側車道，當時其後亦有很多車輛，包括黃維憲
    騎乘之機車，因路旁有客人招手攔車，抗告人遂從內側車道變換至外側車道，卻
    未讓直行車先行並注意安全距離，而與外側車道直行之ＹＶＮ｜九一三號輕型機
    車前車頭發生碰撞而肇事，致該機車駕駛人黃維憲左手小指擦傷、左腳撞傷。抗
    告人所辯並非可採，原處分機關裁處抗告人罰鍰九百元，吊扣駕駛執照三個月，
    並記違規點數一點，核無違誤，因而將抗告人於原審之聲明異議駁回等語。
三、抗告人抗告意旨略以：原裁定所引用道路交通管理處罰條例第六十一條第三項之
    規定，已於立法院修正通過為「汽車駕駛人，駕駛汽車違反道路交通安全規則，
    因而肇事致人受傷者，記違規點數三點；致人重傷者，吊扣其駕駛執照三個月至
    六個月。」，本件黃維憲僅受輕傷，依法律適用從新從輕原則，其行為應以違規
    記點論，不應處以吊扣駕駛執照三個月等語。
四、經查：
  (一)本件抗告人對於上開時、地肇事之事實坦承不諱，其於九十三年四月三十日原審
    調查時到庭陳稱：「當時路邊停滿車子，另有一台小貨車併排停在路旁，有一位
    乘客在小貨車駕駛座前面招手攔車，我看到乘客之前五秒，約十幾公尺距離我就
    打方向燈，同時就將車子慢慢往外側車道切過去，我有注意後方車況，我是看沒
    有車我才慢慢切過去，等我車子車尾已經過了小貨車車頭準備停車載客，車子還
    在行駛中，在二線道中間就被撞上，對方機車撞到我車右車尾」等語。證人即現
    場處理警員翁憲堂於同年五月十四日亦到庭證稱：「我到達現場時，車輛已經移
    開，計程車有定位，機車沒有，現場沒有小貨車，我是根據計程車定位劃現場圖
    ，我有聽他們雙方的意見，機車騎士表示是行駛外側車道直行，計程車司機表示
    是行駛內側車道慢慢變換至外側車道，當時黃維憲是有送醫院，補充資料表內是
    有登記受傷及所送醫院。肇事地點第一車道三公尺，第二車道五點八公尺，停車
    格將近二公尺，一部小貨車寬度加上路旁停車大約是四公尺，所剩第二車道不到
    二公尺，若是機車行駛，在外側車道應該可以行駛」等語。參酌附卷之道路交通
    事故現場圖、交通事故分析研判表、交通違規事件調查表、補充資料表、談話紀
    錄表、申訴紀錄表，足證本件事證明確，抗告人違反道路交通管理處罰條例之行
    為堪以認定。
　(二)按道路交通管理處罰條例業於民國九十三年四月二十一日修正公布，原條文第六
    十一條第三項「汽車駕駛人，駕駛汽車違反道路交通安全規則，因而肇事致人受
　　傷者，吊扣其駕駛執照三個月至六個月」之規定，修正為「汽車駕駛人，駕駛汽
　　車違反道路交通安全規則，因而肇事致人受傷者，記違規點數三點；致人重傷者
    ，吊扣其駕駛執照三個月至六個月」，其施行日期依同條例第九十三條規定須由
    行政院以命令定之，而行政院於九十三年六月三十日以院臺交字第０九三００八
    六六八四─Ｂ號函發布修正後之該條例自九十三年七月一日起施行，修正後之新
    法，與修正前之舊法比較結果，以新法有利於抗告人，依學者所認，行政罰在法
    律之適用上應有刑法第二條第一項「行為後法律有變更者，適用裁判時之法律。
    但裁判前之法律有利於行為人者，適用最有利於行為人之法律。」，及稅捐稽徵
    法第四十八條之三「納稅義務人違反本法或稅法之規定，適用裁處時之法律。但
    裁處前之法律有利於納稅義務人者，適用最有利於納稅義務人之法律。」規定所
    揭示之「從新從輕」原則之類推適用（陳清秀著【依法行政與法律的適用】一文
    ，收錄於翁岳生編【行政法】一書，第一七六頁至第一七九頁，八十七年三月版
    ），本院自應適用修正生效後之新法為本件之裁判，原審未及比較新舊法之適用
    而為裁定，自有未洽，抗告人提起本件抗告，為有理由，應由本院將原裁定撤銷
    ，依修正後之道路交通管理處罰條例第六十一條第三項規定，及同條例第四十五
    條第四款、第六十三條第一項第一款之規定，裁處抗告人罰鍰九百元，並記違規
    點數四點之處分如主文第二項所示，以資適法。
據上論斷，應依道路交通案件處理辦法第二十六條，刑事訴訟法第四百十三條，裁定
如主文。
中　　　華　　　民　　　國　　九十三　　年　　　七　　　月　　二十三　　日
                              台灣高等法院交通法庭
                                  審判長法  官  蔡　秀　雄
                                        法  官  周　占　春
                                        法  官  蘇　素　娥
右正本證明與原本無異。
不得再抗告。
                                        書記官  何　閣　梅
中　　　華　　　民　　　國　　九十三　　年　　　七　　　月　　二十六　　日
